【裁判字號】    97,交聲,1251
【裁判日期】    970530
【裁判案由】    違反道路交通管理處罰條例聲明異議
【裁判全文】
臺灣臺北地方法院交通事件裁定        97年度交聲字第1251號
原處分機關  交通部公路總局嘉義區監理所臺南監理站
異  議  人  甲○○
即受處分人
上列異議人即受處分人因違反道路交通管理處罰條例案件，對於
交通部公路總局嘉義區監理所臺南監理站民國97年3 月11日所為
嘉監南字第裁74-AEV660273號處分（原處分案號：臺北市政府警
察局北市警交字第AEV660273 號），聲明異議，經臺灣臺南地方
法院移送前來，本院裁定如下：
    主  文
異議駁回。
    理  由
一、按汽車駕駛人，行經有燈光號誌管制之交岔路口闖紅燈者，
    處新臺幣（下同）1 千8 百元以上5 千4 百元以下罰鍰，有
    前開情形者，記違規點數3 點，道路交通管理處罰條例第53
    條第1 項、第63條第1 項第3 款分別定有明文。
二、本件受處分人即異議人甲○○於民國96年3 月1 日下午4 時
    25分許，騎乘車牌號碼A2S-901 號重型機車沿林森北路南往
    北方向，行至中山北路2 段137 巷交岔口時，號誌為紅燈，
    竟仍強行通過直行，違反道路交通管理處罰條例第53條之規
    定，適有臺北市政府警察局中山分局警員廖允成在該處路檢
    ，當場目擊，將受處分人攔停並當場掣單舉發，但受處分人
    拒絕簽收逕行離去，故郵寄罰單至其戶籍地；嗣受處分人未
    於應到案日期96年3 月21日前到案，交通部公路總局嘉義區
    監理所臺南監理站遂於97年3 月11日逕行裁決，依違反道路
    交通管理事件統一裁罰基準及處理細則第43、44、67條規定
    ，裁處受處分人罰鍰4 千5 百元，並依同條例第63條第1 項
    第3 款規定，記違規點數3 點等情，有舉發違反道路交通管
    理事件通知單、交通部公路總局嘉義區監理所臺南監理站違
    反道路交通管理事件裁決書、送達證書在卷可按（見臺灣臺
    南地方法院97年度交聲字第256 號卷），堪以認定。
三、受處分人聲明異議意旨略以：(一)伊於當時將機車停在林森北
    路498 巷口拿兒子健保卡欲前往慶生醫院，因有遊覽車占用
    車道，故伊繞行後方行駛，警員舉發闖紅燈，伊不服請警員
    改為逆向行駛，警員仍堅持「闖紅燈」僵持不下；伊因急於
    送健保卡到醫院掛號，故請警員考慮一下，待10分鐘回頭時
    ，卻發現警員不在，爾後致電警局說明，答覆說會寄紅單；
    (二)因當時基隆房子在託售中，租屋在臺北市中山區，回基隆
    多次並未發現罰單，請准予取消加罰部分云云。
四、本院經查：
  (一)受處分人雖執上詞聲明異議，惟於本院97年5 月13日調查程
    序期日，受處分人提出自繪之現場圖1 張與其前在聲明異議
    狀所附現場圖不同：聲明異議狀所附現場圖中，公車車身已
    穿越交岔路口；而受處分人當庭所繪現場圖中，公車車頭甫
    進入交岔路口。且據受處分人於本院陳稱：「這台公車已經
    過去只剩車尾沒有過」、「（問：照你今日所畫的圖，你是
    繞過公車的後方，然後南往北通過路口？）對」等語，是縱
    受處分人所述情節屬實，伊從臺北市○○○路○ 段498 巷由
    東往西方向駛出，本欲左轉中山北路南往北方向，但因另有
    公車車頭已進入路口，受處分人遂由公車後方繞行，再沿中
    山北路南往北方向直行穿越路口。由此行進路線觀察，受處
    分人並非左轉，本應遵循中山北路南往北方向之紅燈號誌，
    受處分人逕行闖越紅燈違規行為，應可認定。
  (二)據此核諸證人廖允成即當時攔停受處分人之臺北市政府警察
    局中山分局警員廖允成到庭具結證稱：「當時我們是在新興
    國中前面的林森北路上路檢，新興國中靠民權東路，那時南
    北向已經轉成紅燈，大概過了5 秒鐘甲○○才行駛過來，我
    看到他是南往北直線行駛闖過那個紅燈」、「如果依甲○○
    圖所畫【指聲明異議狀所附現場圖】，我們會看得很明顯他
    的左轉的動作，其實他是直行的」等情綦詳，是證人廖允成
    亦明確辨識當時標誌燈號已轉為紅燈，且受處分人係直行穿
    越交岔路口無誤。
  (三)受處分人又辯稱：伊因未居住在基隆，未於期限內收受罰單
    而遭加倍處罰云云。惟查：
  (1)據證人廖允成證述：「（問：為什麼受處分人沒有在罰單上
    簽名？當時情況如何？）當時我們開了闖紅燈的單子之後請
    他簽名，只是請他簽名表示有收到這張單子，但甲○○還是
    不願意就離開了，他離開我們沒有權利再阻止他」，是證人
    廖允成當場掣單舉發受處分人違規行為，但受處分人拒絕簽
    名逕自離去，故證人按受處分人當時戶籍地址「基隆市七堵
    區○○○街172 巷15號4 樓」，郵寄罰單予受處分人，載明
    應到案日期為「96年3 月21日」，至為明確。蓋當場舉發者
    ，應填記駕駛人或行為人姓名、性別、出生年月日、地址、
    身分證統一號碼及車主姓名、地址、車牌號碼、車輛種類；
    被查獲之駕駛人或行為人為受處分人時，應將該通知單填記
    後交付該行為人簽名或蓋章收受之；拒絕簽章者，並記明其
    事由，視為已收受，違反道路交通管理事件統一裁罰基準及
    處理細則第11條第1 項第1 款前段定有明文。是證人廖允成
    之處置，於法並無不合。否則，倘若違規人動輒以拒絕收受
    作為手段，故意規避應到案日期，勢將導致道路交通管理事
    件處理之困難；且對於當場簽章收受罰單之違規人而言，亦
    有不公。
  (2)再按處理違反道路交通管理事件，有關文書送達之程序，依
    行政程序法之規定，此據違反道路交通管理事件統一裁罰標
    準及處理細則第5 條定有明文，故依行政程序法第72條第1
    項前段：「送達，於應受送達人之住居所、事務所或營業所
    為之」。經查受處分人於聲明異議時始表明其實際居所在臺
    北市中山區○○○路○ 段21 9號11樓，又於96年8 月28日之
    前，受處分人之戶籍地址確設在基隆市七堵區○○○街172
    巷15號4 樓，嗣於96年8 月28日始遷出臺北市○○區○○街
    23之7 號4 樓，而受處分人向監理單位登記之地址則在臺南
    市○區○○街148 巷17弄52號，有遷徙紀錄資料查詢結果、
    個人基本資料查詢結果、證號查詢機車駕駛人各1 份附卷足
    憑。基此可知，舉發機關及原處分機關按照以上地址，向受
    處分人之戶籍地送達裁決書，自屬適法，實難課以原處分機
    關訪查受處分人實際居所何在之責，反而應認受處分人未居
    住在戶籍地或監理所登記地址，其咎責在己，應自己承擔未
    能收受通知單之不利益。此外，本件又查無證據可證受處分
    人已向原處分機關陳報其實際居所而原處分機關漏未送達，
    是受處分人自不得逕以其未實際居住在戶籍地、未收受裁決
    書為由，恣為抗辯。
  (3)基此，本件罰單既屬合法送達，而受處分人逾越應到案期限
    60日以上，故原處分機關依照違反道路交通管理事件統一裁
    罰基準表，裁處罰鍰4 千5 百元，亦無不合。受處分人徒以
    未居住在戶籍地址為由，請求減低罰鍰金額，核屬無據。
  (四)綜上，受處分人辯稱：係左轉而非闖紅燈、未居住在基隆地
    址云云，請求撤銷原處分或降低罰鍰金額，均與事實不符，
    核屬無據。
五、從而，原處分機關認定受處分人於前開時、地有闖紅燈之行
    為，應堪認定，而依據首開道路交通管理處罰條例之規定，
    裁處罰鍰4 千5 百元，記違規點數3 點，核無不當。本件異
    議為無理由，應予駁回。
六、據上論斷，應依道路交通案件處理辦法第19條，裁定如主文
    。
中    華    民    國    97    年    5     月    30    日
                  交通法庭  法  官  林晏如
上正本與原本無異。
如不服本裁定，應於送達後5日內向本院提出抗告狀。
                            書記官  楊盈茹
中    華    民    國    97    年    6     月    2     日


司法院資訊處製作；財團法人民間司法改革基金會備份。
